臺灣屏東地方法院刑事判決　　　　　　　　　　　　　九十二年度訴字第八一一號
　　公　訴　人　臺灣屏東地方法院檢察署檢察官
　　被　　　告　乙○○
　　公設辯護人　甲○○
右列被告因違反槍砲彈藥刀械管制條例案件，經檢察官提起公訴（九十二年度偵字第
五三一九號），本院判決如左：
    主  文
乙○○未經許可，製造可發射子彈具有殺傷力之改造玩具手槍，處有期徒刑伍年貳月
，併科罰金新臺幣拾萬元，罰金如易服勞役，以新臺幣玖佰元折算壹日。扣案之改造
玩具手槍壹支及改造子彈參顆均沒收。又未經許可，無故持有彈藥，處有期徒刑參月
。扣案之制式子彈壹顆沒收。應執行有期徒刑伍年參月，併科罰金新臺幣拾萬元，罰
金如易服勞役，以新臺幣玖佰元折算壹日，扣案之改造玩具手槍壹支、改造子彈參顆
及制式子彈壹顆，均沒收。
    事  實
一、乙○○於民國八十三年七、八月間某日，在屏東縣轄境內之高屏溪畔某處，拾獲
    不詳姓名年籍之人遺失之具殺傷力之制式九○子彈一顆，竟意圖為自己不法之所
  有而侵占之，並未經許可而持有。另於八十九年五月間某日，在屏東縣萬丹鄉廈
    北村下蚶二五三號住處附近之垃圾堆，拾獲不詳姓名年籍之人丟棄之玩具手槍（
    起訴書誤載為模型槍）一支，竟基於製造可發射子彈具有殺傷力之改造玩具手槍
    之犯意，即在其上開住處，以換裝金屬土造槍管和土造金屬撞針、槍管前端和彈
    室處則以鐵絲纏繞之方式，將該玩具手槍製造成可發射子彈具殺傷力之改造玩具
    手槍（槍枝管制編號為0000000000號）。於同年間，乙○○完成上開
    改造玩具手槍約隔三、四個月後，為供上開改造玩具手槍射擊之用，至屏東縣屏
    東市○○路兄弟模型社以每顆新臺幣（下同）四十至八十元之代價購得玩具金屬
    彈殼若干顆，竟基於製造具殺傷力之改造子彈之犯意，在其上開住處，以玩具金
    屬彈殼加裝直徑約八．○mm之金屬彈頭之方式，將該玩具金屬彈殼製造成可擊發
    、具有殺傷力之子彈五顆及不具殺傷力之空包彈二顆，非法持有之，作為防身之
    用。繼於八十九年中秋節（即九月十二日）間，在其上開住處附近豬舍，持上開
    改造手槍試射不具殺傷力之空包彈二顆。嗣於九十二年十月二十七日下午五時五
    十分許，在上開住處為警查獲，並扣得上開改造玩具手槍一支、改造子彈五顆、
    制式九○子彈一顆。
二、案經屏東縣警察局屏東分局報告臺灣屏東地方法院檢察署檢察官偵查起訴。
    理  由
一、右揭犯罪事實，迭據被告乙○○於警詢、偵查中及本院審理中坦承不諱、復有上
    開改造玩具手槍一支、改造子彈五顆、制式九○子彈一顆扣案可資佐證。且扣案
    之改造手槍一支（槍枝管制編號0000000000號），經送請內政部警政
    署刑事警察局鑑定結果，認係由仿半自動手槍製造之玩具手槍，換裝土造金屬槍
    管和土造金屬撞針（槍管前端和彈室處以鐵絲纏繞）改造而成之改造手槍，機械
    性能良好，可擊發適用子彈，認具殺傷力；另制式九○子彈一顆認係口徑九mm
    （九×一九mm）之制式子彈，認具殺傷力；又改造子彈五顆認係由玩具金屬彈殼
    加裝直徑約八．○mm之金屬彈頭而成之改造子彈，經採樣試射二顆，均可擊發，
    認均具殺傷力之事實，有該局九十二年十二月四日刑鑑字第○九二○二一三三三
    五號鑑驗通知書一份附卷可稽，足認被告之自白與事實相符，應堪採信。另蒞庭
    檢察官於本院審理時陳稱：被告曾試射二顆子彈，包括一顆不發彈等語，因認被
    告製造之具殺傷力之子彈應為六顆。惟查，被告於警詢中固供稱：曾試射二發子
    彈，一發為不發彈，一發擊中保力達空瓶，該空瓶被擊中後破碎云云。然被告於
    本院審理時翻異前詞稱：伊改造五顆子彈，另外以只加裝火藥之空包彈二顆試射
    ，被警察抓到時，伊已不記得試射的情形，才編造一發為不發彈，一發擊破保力
    達空瓶，事後伊仔細回想試射情形，應只是以空包彈試射而已等語。惟查，除被
    告於警詢中之自白外，並無其他積極補強證據足資證明被告試射之改造子彈具殺
    傷力，且被告既已坦承製造子彈五顆之犯行，衡情自無否認其試射之子彈是否具
    殺傷力之必要，故本件被告製造之具殺傷力之子彈應為五顆，併此敘明。綜上，
    本件事證明確，被告犯行堪予認定。
二、查被告乙○○係於八十九年間先製造可發射子彈具有殺傷力之改造玩具手槍，再
    隔三、四月後，又製造具殺傷力之子彈五顆，至八十九年中秋節（即九月十二日
    ）間始試射等情，業據被告自白在卷，雖被告供稱不記得製造可發射子彈之改造
    玩具手槍及子彈之詳細時間，惟據被告供述之時間推算，其製造可發射子彈之改
    造玩具手槍及子彈之時間，應在八十九年五月間某日，先予敘明。(1)次查被告持
    有他人遺失之制式九○子彈一顆，係犯槍砲彈藥刀械管制條第十二條第四項未經
    許可持有子彈罪（起訴書誤載為第七條第四項，已經蒞庭檢察官更正），然該罪
    依八十六年十一月二十四日修正前槍砲彈藥刀械管制條例第十一條第三項規定處
    三年以下有期徒刑，被告行為後，該法業於八十九年七月五日修正公布，依修正
    後槍砲彈藥刀械管制條第十二條第四項規定之法定刑為五年以下有期徒刑，併科
    新臺幣三百萬元以下罰金，比較新舊法結果，仍以舊法較有利於被告，依刑法第
    二條第一項但書，應適用修正前之槍砲彈藥刀械管制條第十一條第三項規定論處
    ；至被告於八十三年七、八月間某日，拾獲不詳姓名年籍之人遺失之具殺傷力之
    制式九○子彈一顆，侵占入己，另犯刑法第三百三十七條之侵占遺失物罪，起訴
    書雖為敘及此部分，然與前開非法持有彈藥罪間，係一行為觸犯數罪名之想像競
    合關係，為起訴效力所及，本院自應一併審理，依較重之非法持有彈藥罪處斷。
    又被告侵占遺失物犯行因距案發日已逾一年，顯已罹於追訴權時效，故不另為免
    訴之諭知，併此敘明。(2)又被告製造可發射子彈具有殺傷力之改造玩具手槍及子
    彈部分所為，核係犯槍砲彈藥刀械管制條例第十一條第一項未經許可製造可發射
  子彈具殺傷力之改造玩具手槍罪、同條例第十二條第一項未經許可製造子彈罪。
    而按犯罪時法律之刑輕於裁判時法律之刑者，依刑法第二條但書，固應適用較輕
    之刑，但新舊法律之刑輕重相等者，即不適用該條但書之規定，仍應依裁判時之
    法律處斷，最高法院二十三年非字第五五號判例意旨可資參照。再查槍砲彈藥刀
    械管制條例第十一條第一項於被告行為後之八十九年七月五日修正公布，而該條
    第一項所規定之「處五年以上有期徒刑，併科新臺幣一千萬元以下罰金」與修正
    前（即八十六年十一月二十四日修正公布者）相同，即新舊法律之刑輕重相等，
    揆諸前揭判例意旨，自應依刑法第二條第一項前段規定，適用裁判時之法律論罪
    科刑。被告製造上開改造手槍、子彈後而持有之，其持有之低度行為應為製造之
    高度行為所吸收，均不另論罪。被告所犯未經許可製造發射子彈具殺傷力之改造
    玩具手槍罪與未經許可製造子彈罪間，有方法結果之牽連關係，為牽連犯，應從
    一重依未經許可製造發射子彈具殺傷力之改造玩具手槍罪處斷。蒞庭檢察官認被
    告所犯未經許可製造發射子彈具殺傷力之改造玩具手槍罪與未經許可製造子彈罪
    間，係一行為觸犯上開二罪名，為想像競合犯，容有誤會。被告所犯上開非法持
    有彈藥罪與未經許可製造發射子彈具殺傷力之改造玩具手槍罪二罪間，罪名互異
    ，犯意各別，應分論併罰。爰審酌被告之品行、犯罪之動機、情節、未經許可持
    有、製造之槍枝子彈數量，惟尚無證據證明持該槍枝犯罪而生實害及犯罪後態度
    等一切犯罪情狀，量處如主文所示之刑，並定其應執行刑及諭知罰金易服勞役之
    折算標準，以資懲戒。扣案之改造之手槍一支、改造子彈三顆（另二顆子彈因試
    射擊發已不具殺傷力而失違禁物性質，故不併為沒收之諭知）、制式九○子彈一
    顆，係屬違禁物，應依刑法第三十八條第一項第一款規定，宣告均沒收。另被告
    製造、持有槍彈犯行後，槍砲彈藥刀械管制條例已刪除原同條例第十九條關於犯
    同條例第十一條之罪經判處有期徒刑者，應於刑之執行完畢或赦免後，令入勞動
    場所強制工作之保安處分規定，並於九十年十一月十四日公布施行，同年月十六
    日生效，雖被告犯罪係在修法之前，惟依刑法第二條第二項保安處分適用裁判時
    之法律之規定，修正前槍砲彈藥刀械管制條例第十九條之規定，即無再適用餘地
    ，併此敘明。
據上論斷，應依刑事訴訟法第二百九十九條第一項前段，修正前（八十六年十一月二
十四日修正）槍砲彈藥刀械管制條例第十一條第三項、修正後（八十九年七月五日修
正）槍砲彈藥刀械管制條例第十一條第一項、槍砲彈藥刀械管制條例第十二條第一項
，刑法第十一條前段、第五十五條、第二條第一項、第二項、第五十一條第五款、第
七款、第四十二條第二項、第三十八條第一項第一款，罰金罰鍰提高標準條例第二條
，現行法規所定貨幣單位折算新臺幣條例第二條，判決如主文。
中      華      民      國      九十三      年      四      月    九    日
                                      臺灣屏東地方法院刑事第五庭
                                          審判長法  官   羅森德
                                                法  官   林柏泓
                                                法  官   楊文廣
右正本證明與原本無異。
如不服本判決應於收受本判決後送達後十日內向本院提出上訴書狀，其未敘述上訴理
由者，並得於提起上訴後十日內向本院補提理由書狀（均須按他造當事人之人數附繕
本 ）「切勿逕送上級法院」
                                                書記官   陳月珍
中      華      民      國 九十三      年      四      月    九    日
附錄本案論罪科刑法條全文
八十六年十一月二十四日正前修槍砲彈藥刀械管制條例第十一條第三項：
未經許可無故持有、寄藏或意圖販賣而陳列彈藥者，處三年以下有期徒刑。
槍砲彈藥刀械管制條例第十一條第一項：
未經許可，製造、販賣或運輸第四條第一項第一款所稱其他可發射金屬或
子彈具有殺傷力之各式槍砲者，處五年以上有期徒刑，併科新臺幣一千萬
元以下罰金。
槍砲彈藥刀械管制條例第十二條第一項：
未經許可，製造、販賣或運輸子彈者，處一年以上七年以下有期徒刑，併
科新台幣五百萬元以下罰金。
